【裁判字號】    88,訴緝,10
【裁判日期】    890111
【裁判案由】    遺棄等
【裁判全文】
臺灣臺東地方法院刑事判決                          八十八年度訴緝字第一號
    公  訴  人  臺灣臺東地方法院檢察署檢察官
    被      告  甲○○
右列被告因遺棄等案件，經檢察官提起公訴 (八十五年度偵字第一八四四號)，本院
判決如左：
    主      文
甲○○對於無自救力之人，依法令應扶助，而遺棄之，處有期徒刑捌月。緩刑貳年。
被訴過失傷害部分，公訴不受理。
    事      實
一、甲○○在民國八十五年五月二十二日晚上九點五十五分，將近十點左右，開著車
    牌號碼：ＯＸ─四四一二號廂型車，沿著臺東市○○路，由北往南的方向行駛，
    在行經中華路與仁愛街的交岔路口時，因自己的過失，以致於沒有注意車前狀況
    ，將車開到道路的邊緣，而擦撞站在路旁等待過街的行人乙○○，造成乙○○的
    頭部外傷、肢體多處裂傷與左邊第八肋骨骨折等傷害（傷害部分已撤回告訴），
    此時的乙○○倒在地上，無法起來，更別說自己到醫院救治，甲○○看到之後，
    乃興起遺棄的犯罪故意，而開車逃逸。最後，乙○○經鄰居將此事告訴的家人，
    才將乙○○送醫救治。
二、本案是乙○○向臺灣臺東地方法院檢察署提出告訴之後，由檢察官偵查起訴。
    理      由
甲、有罪部分：
  一、被告甲○○並不承認有在開車撞人之後，加速逃逸而遺棄告訴人乙○○的犯罪
      事實，只抗辯說：「我不知道有撞到人」。本院調查後的結論是；被告如何在
      開車撞到人之後，加速從路旁馬祖廟的巷內開走，告訴人並且因此受到多處的
      傷害，而無法自行就醫，有驗傷診斷證明書附在卷內可以證明，使得告訴人求
      助無門的詳細經過情形，告訴人已經在檢察官偵查時說明清楚，雖然被告一直
      否認開車撞人逃逸的事情，但是從照片上被告所開廂型車的擦撞痕跡來看（見
      偵查卷第十八頁背面），當時擦撞到告訴人的力道不小，加上，被告在臺東縣
      警察局的寶桑派出所中又說自己沒有喝酒，當時被告是處於清醒的精神狀態，
      可見被告應該知道他的車子有撞到人，而且被告仍然在知道撞人的情況下，將
      車開走，這種行為已經構成刑法上的遺棄罪，所以，被告的抗辯不能使本院採
      信。本件犯罪事證明確，被告遺棄無自救力之人的行為應可認定。至於被告在
      本院審理時說有證人可以證明他的說詞，本院認為；被告在檢察官以及本院的
      歷次調查中，都沒有說要傳訊證人，卻在本院即將言詞辯論終結的時候，才說
      有位證人當時在車上，以社會上一般人民所認知到的經驗法則來看，這種證據
      事後串證的可能性很高，況且被告所提出的證據也不能夠動搖本院的認定，所
      以，本院對於被告聲請傳訊證人，認為沒有必要而不予傳訊。
  二、本案的被告所觸犯的罪名是；刑法第二百九十四條第一項的遺棄罪。本院在審
      酌被告犯罪的手段，告訴人所受傷害的程度，而被告在事後，已經和告訴人達
      成和解，與被告犯罪後的態度等一切情狀之後，量處如主文所記載的刑罰。另
      外，被告沒有犯罪前科，未曾受有過期徒刑以上刑的宣告，可參閱附在卷內的
      臺灣臺東地方法院檢察署刑案資料查註紀錄表，經過此一刑事訴訟程序，被告
      當知人命可貴，對於任何人的生命身體皆應抱持尊重的態度，尤其自己開車肇
      事以後，應該馬上採取救護傷者的措施，絕對不可一走了之，而心生警惕，應
      該不會再度犯錯，本院因而認為對被告所宣告的刑罰，以暫不執行比較適當，
      遂一併宣告緩刑二年，使被告能夠經由此一血的教訓，收到警惕並促其改過自
      新。
乙、不受理部分：
  一、檢察官認為被告甲○○在八十五年五月二十二日晚上九點五十五分，將近十點
      左右，開車沿著臺東市○○路，由北往南的方向行駛，行經中華路與仁愛街的
      交岔路口時，應注意車前的狀況，採取必要的安全措施，作隨時停車的準備，
      但被告因自己的過失，以致於沒有注意車前狀況，將車開到道路的邊緣，而擦
      撞站在路旁等待過街的行人乙○○，造成乙○○的頭部外傷、肢體多處裂傷與
      左邊第八肋骨骨折等傷害，而涉嫌觸犯刑法第二百八十四條第一項前段的過失
      傷害罪。
  二、刑事訴訟法第二百三十八條第一項規定：「告訴乃論之罪，告訴人於第一審辯
      論終結前，得撤回其告訴」；第三百零三條第三款規定：「告訴乃論之罪，其
      告訴經撤回者，應諭知不受理之判決」，
  三、本件告訴人乙○○告訴被告涉嫌傷害案件，檢察官認為被告是觸犯刑法第二百
      八十四條第一項前段的過失傷害罪，依同法第二百八十七條前段的規定，本罪
      於告訴乃論之罪。現在，告訴人所委任的代理人已經在民國八十八年十二月七
      日，向本院以言詞撤回對被告的傷害告訴，並記明筆錄，依照前面所列的法條
      ，應對被告過失傷害部分，諭知不受理判決。
據上論斷，應依刑事訴訟法第二百九十九條第一項前段、第三百零三條第三款，刑法
第二百九十四條第一項、第七十四條第一款，判決如主文。
本案經檢察官江文君到庭執行職務
中      華      民      國      八十九    年      一    月      十一    日
                                  臺灣臺東地方法院刑事庭
                                      法  官  甘  大  空
右正本證明與原本無異。
如不服本判決，應於判決送達後十日內，向本院提出上訴狀。(須附繕本)
「切勿逕送上級法院」
                                      書記官  賴  淑  芬
中      華      民      國      八十九    年      一    月      十四    日
附記：
刑法第二百九十四條第一項：
對於無自救力之人，依法令或契約應扶助，養育或保護而遺棄之或不為其生存所必要
之扶助、養育或保護者，處六月以上五年以下有期徒刑。


司法院資訊處製作；財團法人民間司法改革基金會備份。
